【裁判字號】    99,訴,632
【裁判日期】    990930
【裁判案由】    給付貨款
【裁判全文】
臺灣桃園地方法院民事判決               99年度訴字第632號
原      告  廣運機械工程股份有限公司
法定代理人  謝清福
訴訟代理人  陳瑞祥
訴訟代理人  王弘文
被      告  銘異科技股份有限公司
法定代理人  謝錦興
訴訟代理人  馬金生律師
複代理人    胡子文
上列當事人間請求給付貨款事件，於民國99年9 月7 日言詞辯論
終結，本院判決如下：
    主  文
原告之訴及假執行之聲請均駁回。
訴訟費用由原告負擔。
    事實及理由
一、原告起訴主張：被告於民國97年9 月間先後向原告下訂單採
    購電子零組件「PCBA（電路板）」（訂購明細詳如附表編號
    1 、2 所示），約定每片單價為美金4.411 元，總價金為美
    金1,323,300 元。原告已依訂單內容準時交貨，並經被告全
    部驗收完成，依上開訂單內容所示之付款條件，被告應於驗
    收後月結2 個月電匯付清總價款，但被告至今僅支付美金1,
    27 9,300元，尚短付美金44,000元未為支付，經原告於99年
    1 月13日以南港郵局14號存證信函催告被告付清貨款，惟被
    告迄今仍未支付美金44,000元。此外，依上開2 筆訂單交易
    之付款期皆採「月結60天」，是被告應於98年1 月12日付清
    貨款，惟被告迄未付清，原告自得以98年1 月12日之翌日，
    為遲延利息之起算日。綜上，爰依兩造間之買賣關係，提起
    本件訴訟，並聲明：被告應給付原告美金44,000元，及自98
    年1 月13日起至清償日止，按年息百分之5 計算之利息；原
    告願供擔保，請准宣告假執行。
二、被告辯稱：
    (一)被告自96年8 月起，委託原告代工製作組裝Cedar USB PC
      BA面板，被告下單後，代工之製作材料由被告指定之原料
      廠商提供，完成後交付被告之大陸蘇州廠。依據雙方之交
      易模式及業界之習慣，電子產品交易價格，應隨原物料之
      價格波動而有所變動；而交易價格變動方式，或係由原告
      （即賣方）重新報價，或者由被告（即買方）另開採購單
      並由賣方簽回，或者開立Debit Note折讓沖銷，原告與原
      料廠商間之交易價格或模式，亦同於上。依兩造間就上開
      2 筆訂單之報價單內容顯示，報價條件之內容，包括原告
      代工、包裝、材料等費用，顯見兩造就系爭電子零組件「
      PC BA （電路板）」交易之法律關係，應為承攬契約，而
      非買賣契約，且依報價單之內容，足證電子產品之交易價
      格，隨原物料價格之波動而有所變動甚明。
    (二)兩造上開訂單雖已約定每片單價為美金4.411 元，惟兩造
      事後已依據原物料之市場價格波動，將每片單價美金4.41
      1 元，降為美金4.158 元，而被告實際收受之電子零組金
      為218,586 片，依上計算，被告已依數給付原告所定作Ce
      darUSB之報酬完訖，決無短付等情，甚至尚有溢付於原告
      。從而，原告提起本件訴訟，為無理由，並聲明：原告之
      訴駁回。
三、本院之判斷：
    (一)經查，被告於97年9 月12日、24日，分別向原告採購料件
      編號S00000-000000000、PCBA（K ）Cedar USB Assy之電
      子零組件各20萬、10萬件，每件單價為美金4.411 元，合
      計價金為1,323,300 元（採購單號：000-000000、000-00
      0000），被告已給付其中之貨款美金1,279,300 元等情，
      有原告提出採購單2 紙為證（見本院卷第14頁、第15頁）
      ，且為被告所不爭執，是此部分之事實堪以認定。被告則
      以：兩造間之採購契約，應屬承攬契約之性質，且兩造於
      訂立上開採購契約後，已將原有之單價變更為每件美金4.
      158 元，而被告實際收受之數量僅為218,586 片（採購單
      號000-000000部分，實際收受172,641 片、單號000-0000
      00部分，實際收受45,945片），是被告已付清全數貨款而
      無短少等語，資為置辯。是本件應審酌者，在於：1.兩造
      就上開電子零組件之採購契約，其性質為買賣契約或承攬
      契約；2.兩造就上開訂單內容，是否已變更價金之約定；
      3.依原告實際交付之數量，被告有無短少給付價金之情。
    (二)被告辯稱：依原告提出予被告之報價單內容顯示，兩造就
      附表編號1 、2 之採購契約，其性質係屬承攬契約等語，
      此據原告否認，主張：依被告提出予原告之採購單內容，
      重在原告交付商品，而非勞力之提供，兩造間之採購契約
      ，應為買賣契約之性質等語。再查：
      1.按稱買賣者，謂當事人約定一方移轉財產權於他方，他
        方支付價金之契約；稱承攬者，謂當事人約定，一方為
        他方完成一定之工作，他方俟工作完成，給付報酬之契
        約；民法第345 條第1 項、第490 條第1 項分別定有明
        文。觀諸上開買賣契約與承攬契約之內容，買賣契約者
        ，重在出賣人將商品權利之移轉交付，而承攬契約者，
        則係重在工作之完成，核其性質，兩造仍有不同。
      2.依被告提出、原告不爭執之報價單2 紙（見本院卷第34
        頁至第35頁），係原告於97年7 月1 日提出予被告，就
        交易之Cedar USB 、Cedar LED BOARD 之產品進行項目
        內容及各項價金內容，惟上開報價單之提出日期，早於
        附表編號1 、2 之採購日期，而由廠商先提供產品價格
        、細項內容予客戶知悉，再由客戶參酌一切情狀後，始
        下採購單以為採購之交易型態，為一般常情，是應認原
        告所提出之報價單之內容，應屬要約之引誘，自難依報
        價單之內容而認為兩造採購契約之一部分，是被告根據
        原告所提之報價單內容，認兩造間之採購契約係屬承攬
        契約，尚屬無據。另依據被告提出予原告之採購單明細
        內容，僅就料件編號、品名規格為敘述，並列明單位、
        數量、單價、總金額，而未提及原告應提供之工作內容
        ，是兩造就附表所示之採購契約，重在原告交付電子零
        組件，而非原告完成電子零組件之工作，兩造間就附表
        所示之採購契約，係屬買賣契約之性質，應屬明確。
    (三)被告辯稱：兩造就附表編號1 、2 之採購契約，已協議變
      更每片價金為美金4.158 元等情，為原告否認在卷，則被
      告應就兩造已就價金變更為美金4.158 元達意思表示合致
      乙節，負舉證責任。復查：
      1.被告辯稱：被告上開訂單採購之電子零組件，與同時間
        之其他三筆採購之電子零組件（即附表編號3 至編號5
        之採購內容），品名相同，5 筆採購應均以原告最後報
        價之每片美金4.158 元為準，而不應割裂為不同價金等
        語，並提出附表所示5 筆訂購之採購單4 紙、採購變更
        通知單2 紙、電子郵件為證（見本院卷第36頁至第41頁
        、第43頁至第44頁、第46頁、第130 頁至第133 頁）。
      2.觀諸被告提出之電子郵件，其所載主旨雖為報價更新等
        字樣，惟其內容就報價內容，均詳附件所示，而被告亦
        未提出上開電子郵件之附件，以證明附表編號1 、2 之
        訂單，兩造已協議變更價金為每片美金4.158 元，是被
        告依其所提出之電子郵件，證明兩造已協議變更價金云
        云，尚嫌無據。
      3.依被告提出附表所示5 筆訂購之採購單4 紙之內容，附
        表編號1 、2 之採購日期各為97年9 月12日、24日，而
        就附表編號2 、3 之採購日期雖同為97年9 月24日，惟
        料件編號則分別為S00000-000000000、S00000-0000000
        00，並分列2 採購單號（即000-000000、000-000000）
        ，附表編號4 、5 雖料件編號不同，惟同於97年10月9
        日採購，併列一採購單號212-8A0051號，是附表編號1
        、2 、3 、4 及5 之4 筆採購契約，採購單號既屬不同
        ，顯見上開4 筆採購契約，係各自獨立之契約，倘有變
        更價金等契約內容者，應分別達意思表示合致，始能成
        立。觀諸被告提出之採購變更通知單2 紙（見本院卷第
        39頁、第41頁），每片單價由美金4.411 元變更為美金
        4.158 元，惟僅係就採購單號000-000000、212-8A0051
        （即附表編號3 至5 之採購內容），變更每片單價之價
        金，而未及於附表編號1 、2 之採購契約，且依上開採
        購變更通知單之內容，既已明確標示變更之採購契約編
        號，自無以附表編號3 至5 之採購內容已變更為由，認
        該變更之效力溯及於附表編號1 、2 之採購契約。是被
        告據此主張附表編號1 、2 之採購契約，就每片單價由
        美金4. 411元變更為美金4.158 元云云，亦屬無據。
      4.此外，被告以依據雙方之交易模式及業界之習慣，電子
        產品交易價格，應隨原物料之價格波動而有所變動云云
        ，認附表編號3 至5 之採購契約，其每片單價之價金已
        有變更，附表編號1 至2 之採購契約之價金，亦應上開
        說明而有變更云云，惟契約需當事人間互相明示或默示
        之意思表示一致，始謂成立，民法第153 條第1 項定有
        明文，就附表編號1 、2 之採購契約，價金是亦如附表
        編號3 至5 之採購契約，由每片單價美金4.411 元變更
        為美金4.158 元，亦需兩造就此達意思表示一致，惟依
        被告所舉之證據，僅能證明兩造就附表編號3 至5 之採
        購契約，就每片單價之價金變更，已達意思表示一致，
        業如前述，而上開採購契約之變更效力，亦未及於附表
        編號1 、2 之採購契約，難認兩造就附表編號1 、2 之
        採購契約，其每片單價之價金，由美金4.411 元變更為
        美金4.158 元乙節，已達意思表示一致，此外，被告就
        此部分之事實，未能再舉證以實其說，是被告辯稱：兩
        造就附表編號1 、2 之價金，已協議變更云云，為無理
        由，無足可採。
    (四)按物之出賣人，負交付其物於買受人，並使其取得該物所
      有權之義務；出賣人不履行第348 條至第351 條所定之
      義務者，買受人得依關於債務不履行之規定，行使其權利
      ；因契約互負債務者，於他方當事人未為對待給付前，得
      拒絕自己之給付；民法第348 條第1 項、第353 條、第26
      4 條第1 項前段分別定有明文。末查：
      1.被告辯稱其實際收受之數量僅218,586 片（採購單號00
        0-000000部分，實際收受17 2,641片、單號000-000000
        部分，實際收受45,945片）等語，原告對於其並未依兩
        造採購契約約定交付之數量全數交付予被告之事實並不
        否認，惟主張其實際交付之數量合計為220,774 片（單
        號000-000000部分，實際交付122,96 3片、單號000-00
        0000部分，實際交付97,811片）等語；被告辯稱其實際
        收受之數量合計為218,586 片，有其提出對應明細表2
        紙、出貨單21紙為證（見本院卷第48頁至第70頁），核
        與其提出實際收受之數量相符，而原告就其主張實際交
        付之數量合計為220,774 片一情，未能舉證以實其說，
        是應認被告辯稱其實際收受之數量為218,586 片乙節，
        信為真實。
      2.觀諸被告向原告提出之採購單，就附表編號1 、2 之採
        購契約，約定之付款條件為月結2 個月，並載明交貨日
        期分別為97年11月12日、97年11月5 日，再參以原告主
        張被告應給付本件貨款之清償期，乃係至98年1 月12日
        止，應認兩造採購契約約定之付款期限，為被告收受原
        告交付之電子零組件後之2 個月內給付價金，而既有約
        定被告收受原告交付之產品後之2 個月內給付價金，則
        被告依原告交付之數量支付價金，應屬當然。而原告實
        際交付之數量為218,586 片，以每片單價美金4.411 元
        計算，被告應支付原告之貨款為964,182.846 元，被告
        已支付原告貨款美金1,279,300 元，已逾被告應支付貨
        款之金額，縱依原告主張其實際交付之數量220,774 片
        計算，亦未逾被告支付之價金即美金1,279,300 元，難
        認被告有短付貨款價金之情。
      3.綜上，原告既未全數交付附表編號1 、2 所示之採購數
        量，則其依被告訂購之採購數量計算被告應支付之價金
        ，尚有未當，而依原告實際交付被告之產品數量計算，
        未逾被告已支付原告之價金金額，從而，原告主張被告
        尚積欠貨款美金44,000元，則屬無理。
    (五)綜上，原告依兩造間之買賣契約，起訴請求被告給付貨款
      美金44,000元，及自98年1 月13日起至清償日止，按年息
      百分之5 計算之利息，為無理由，應予駁回。原告之訴既
      經駁回，其假執行之聲請已失所附麗，應併予駁回。
四、本件事證已臻明確，兩造其餘主張及舉證，經核與判決基礎
    不生影響，爰不另一一論述，附此敘明。
據上論結，本件原告之訴為無理由，依民事訴訟法第78條，判決
如主文。
中    華    民    國    99    年    9     月    30    日
                  民事第三庭    法  官  陳心婷
以上正本係照原本作成
如對本判決上訴，須於判決送達後20日內向本院提出上訴狀。如
委任律師提起上訴者，應一併繳納上訴審裁判費。
中    華    民    國    99    年    9     月    30    日
                                書記官  林君燕
附表：
┌──┬──────┬──────┬────────┬──────┬────────┬─────────┐
│編號│下單日      │採購單號    │料件編號        │交貨日      │訂購量（片）    │實際交付購量（片）│
├──┼──────┼──────┼────────┼──────┼────────┼─────────┤
│1   │97年9 月12日│000-000000  │S00000-000000000│97年11月12日│20萬            │原告：122963      │
│    │            │            │                │            │                ├─────────┤
│    │            │            │                │            │                │被告：172641      │
├──┼──────┼──────┼────────┼──────┼────────┼─────────┤
│2   │97年9 月24日│000-000000  │S00000-000000000│97年11月5日 │10萬            │原告：97811       │
│    │            │            │                │            │                ├─────────┤
│    │            │            │                │            │                │被告：45945       │
├──┼──────┼──────┼────────┼──────┼────────┼─────────┤
│3   │97年9 月24日│000-000000  │S00000-000000000│97年11月20日│10萬            │100000            │
├──┼──────┼──────┼────────┼──────┼────────┼─────────┤
│4   │97年10月9 日│212-8A0051  │S00000-000000000│97年11月15日│105000          │105000            │
├──┼──────┼──────┼────────┼──────┼────────┼─────────┤
│5   │97年10月9 日│212-8A0051  │S00000-000000000│97年11月15日│10萬            │100000            │
└──┴──────┴──────┴────────┴──────┴────────┴─────────┘

司法院資訊處製作；財團法人民間司法改革基金會備份。
